臺灣高等法院臺中分院民事判決　　　　 100年度上易字第20號
　　上　訴　人　王進德
　　訴訟代理人　賴書貞　律師
　　被　上訴人　林瑞寬
　　　　　　　　林瑞永
　　　　　　　　林瑞遠
上列當事人間請求移轉登記事件，上訴人對於民國99年11月4日
臺灣臺中地方法院99年度訴字第2132號第一審判決提起上訴，本
院於100年3月15日言詞辯論終結，茲判決如下：
    主      文
上訴駁回。
第二審訴訟費用由上訴人負擔。
    事實及理由
一、本件事實、理由及關於兩造攻擊防禦方法之意見及法律上之
    意見均與第一審判決相同，茲引用第一審判決所載。
二、上訴人起訴主張：上訴人於民國（下同）73年7月11日與被
    上訴人之被繼承人林張盞訂立不動產買賣契約書，由上訴人
    向林張盞買受坐落台中縣神岡鄉○○段000000000地號土地
    其中之100坪（即330.58平方公尺），因礙於當時法令禁止
    農地分割、移轉為共有，遂於系爭買賣契約第3條、第4條約
    定：「本件因係部分買賣受限制不得分割或移轉為共有，經
    兩造協議由甲方取得預告登記」、「本件不動產買賣登記手
    續約定於解除限制可行登記時，雙方需同往王正男代書事務
    所履行登記手續」，並於系爭買賣契約第3頁註明：「甲方
    承購乙方本筆土地係以壹佰坪買賣之，且受農業發展條例之
    限制不得分割、移轉為共有經雙方協議提供給甲方預告登記
    限制設定及移轉處分」。事後上訴人即依約付清價金，並辦
    妥預告登記。因農業發展條例已於89年1月28日修正，修正
    後農業發展條例第30條之規定移列為修正後第16條，已將耕
    地不得移轉為共有之規定刪除，上訴人自得本於契約及繼承
    之法律關係，請求被上訴人將上訴人買受之應有部分即系爭
    土地各3萬分之3176移轉登記予上訴人。
三、原審以系爭買賣契約第1條約定：乙（指林張盞）願將自己
    所有後標示記載之不動產出賣於甲（指上訴人），而甲同意
    承買是實。第6條約定：雙方約定於全部尾款付清同日應將
    本件買賣標的物踏明界址點交於甲管業、使用收益，其納稅
    亦自73年1期份起由甲負擔繳納。就「買賣標示」，雙方則
    於系爭買賣契約第12條之後另載：係神岡鄉○○段219之9地
    號地目田陸則面積0.1041公頃內以壹佰坪買賣之，並經雙方
    現場指明踏界，臨接水利地無價贈與甲方管理使用。足見上
    訴人向林張盞購買者，為系爭土地之特定部分，亦即經雙方
    指明踏界之100坪，而非購買系爭土地之應有部分。是以，
    上訴人不得請求出賣人移轉登記按該100坪計算之系爭土地
    應有部分，否則將導致上訴人得與被上訴人共有系爭土地之
    結果，乃判決駁回上訴人之訴。上訴人不服原審所受敗訴判
    決，上訴意旨主張本件確實是就系爭土地為「部分買賣」即
    「應有部分之買賣」，至於契約內記載「雙方指明踏界」，
    頂多僅是同時就系爭土地訂定分管契約，而非限定特定範圍
    ，原審認為本件係屬「特定部分之買賣」，應屬誤會云云，
    殊無足採。至上訴人提出臺灣高等法院高雄分院95年度上易
    字第120號民事判決，係屬個案認定，本院自不受拘束，併
    予敘明。
四、綜上所述，原審為上訴人敗訴之判決，並無不合。上訴意旨
    指摘原判決不當，求予廢棄改判，為無理由，其上訴應予駁
    回。
五、據上論結，本件上訴為無理由，依民事訴訟法第449條第1項
    、第454條、第78條，判決如主文。
中    華    民    國   100    年    3     月    29    日
                民事第五庭    審判長  法  官  李寶堂
                                      法  官  王重吉
                                      法  官  古金男
以上正本係照原本作成。
不得上訴。
                                      書記官  瑞芳
中    華    民    國   100    年    3     月    29    日
                                                      Ａ